【裁判字號】    91,易緝,70
【裁判日期】    920129
【裁判案由】    詐欺
【裁判全文】
臺灣彰化地方法院刑事判決                          九十一年度易緝字第七號
    公  訴  人  臺灣彰化地方法院檢察署檢察官
    被      告  甲○○  男  四.
右列被告因詐欺案件，經檢察官提起公訴（九十年度偵字第八四五七號），本院判決
如左：
    主  文
甲○○共同意圖為自己不法之所有，以詐術使人將本人之物交付，處有期徒刑伍月，
如易科罰金，以參佰元折算壹日。
    事  實
一、甲○○與不詳年籍、姓名之成年男子「劉代書」，基於意圖為自己不法所有之犯
    意聯絡，利用乙○○急需資金週轉之際，於九十年三月六日晚上八時許，相約在
    彰化縣員林鎮○○街一不詳處所商談貸款之事，席間甲○○與「劉代書」佯稱能
    幫忙申請貸款，「劉代書」又稱細節及費用由甲○○處理。嗣於同年月八日，甲
    ○○告知乙○○需先買申請書，連同其餘車馬費、雜費之費用為新台幣（下同）
    三千元，及買意外險，費用為放款額之百分十四，乙○○並因此陷於錯誤，當日
    即先支付購買申請書之費用及車馬費、雜費等共現金三千元予甲○○；至同年月
    十二日，甲○○接續相同犯意，告知乙○○農民銀行核貸二百八十萬元，需繳納
    意外險費用為十六萬五千元，乙○○遂於同日下午三時許，在彰化縣員林鎮○○
    路九十一號「亞特燈飾」店內，交付現金十六萬五千元予甲○○；嗣後甲○○為
    掩飾詐欺犯行，於同年月十八日，向乙○○佯稱：農民銀行之條件不符，已改向
    台灣中小企業銀行申請貸款，額度為二百萬元，下週會有銀行徵信員來調查云云
    。待同年三月底或四月初某日，甲○○教唆其所經營「振發業務開發中心」、不
    知詳情之業務員林瑞堂冒充銀行調查員，至乙○○經營之公司佯做徵信調查，虛
    偽探詢公司營運狀況。嗣因乙○○久候不見貸款核撥，遂多次催促甲○○，而甲
    ○○一再藉故推拖，至同年五月底某日，乙○○表明不願辦理貸款，要求退還繳
    付款項，甲○○延至同年六月中旬某日，始拿一張發票日為九十年六月三十日、
    發票人為精勝實業有限公司、負責人為鄭景堂、付款人為台灣中小企業銀行彰化
    分行、面額十六萬八千元之支票交付乙○○，惟經提示因存款不足而未獲兌現，
    乙○○始知受騙。
二、案經乙○○訴由臺灣彰化地方法院檢察署檢察官偵查起訴。
    理  由
一、訊據被告甲○○固坦承有右揭幫忙申請貸款之事實，惟矢口否認有詐欺情事，辯
    稱：伊只是介紹乙○○認識「劉代書」，錢都被「劉代書」拿走，是「劉代書」
    要伊請林瑞堂去了解告訴人乙○○之財務狀況，以辦理抵押，不是去冒充銀行員
    云云。惟查，貸款之事除於九十年三月六日有該「劉代書」出面外，餘皆是由被
    告當面與告訴人接洽、取款及事後償還上揭支票等情，除據告訴人指訴綦詳外，
    復經被告於本院審理中所自承，並有證人即被告之妻曾張月雲及當時在「亞特燈
    飾」擔任店員之蔡月娥於偵查中證述明確，觀此情狀，被告顯非單純居中介紹。
    再查，證人林瑞堂於偵查中迭證陳：「是甲○○叫我去，我向乙○○自稱是銀行
    調查員，當時我並非銀行調查員。」（見偵卷第五十四頁背面）、「他只叫我要
    以銀行調查員身分去拜訪乙○○，我當時是受僱甲○○擔任機車開發業務之工作
    。」（見偵卷第六十七頁背面）等語，更足見被告一手主導本件，其有不法所有
    之意圖及施用詐術之行為，亦可以認定；此外，並有前揭支票影本、退票理由單
    影本等附卷可參，被告辯解尚不足採取，其犯行應堪認定。
二、核被告所為，係犯刑法第三百三十九條第一項之詐欺取財罪；其與「劉代書」間
    有犯意聯絡及行為分擔，為共同正犯。爰酌被告犯罪之動機、目的、手段、所生
    之危害及迄今未償還告訴人分文、犯罪後之態度等一切情狀，量處如主文所示之
    刑，並諭知易科罰金之折算標準，以示懲儆。
據上論斷，應依刑事訴訟法第二百九十九條第一項前段，刑法第二十八條、第三百三
十九條第一項、第四十一條第一項前段，罰金罰鍰提高標準條例第一條前段、第二條
，判決如主文。
本案經檢察官黃淑媛到庭執行職務。
中    華    民    國    九十二    年      一      月        二十九      日
                                臺灣彰化地方法院刑事第二庭
                                    法      官  吳  俊  螢
右正本證明與原本無異。
如不服本判決，應於送達後十日內向本院提出上訴狀(須附繕本)。
告訴人或被害人對於判決如有不服具備理由請求檢察官上訴者，其上訴期間之計算係
以檢察官收受判決正本之日期為準。
                                    法院書記官  莊  玉  惠
中    華    民    國    九十二    年      一      月        三十        日
刑法第三百三十九條
意圖為自己或第三人不法之所有，以詐術使人將本人或第三人之物交付者，處五年以
下有期徒刑、拘役或科或併科一千元以下罰金。
以前項方法得財產上不法之利益或使第三人得之者亦同。
前二項之未遂犯罰之。


司法院資訊處製作；財團法人民間司法改革基金會備份。
